【裁判字號】    90,交上易,41
【裁判日期】    901011
【裁判案由】    過失傷害等
【裁判全文】
臺灣高等法院花蓮分院刑事判決                      九十年度交上易字第四一號
    上  訴  人  臺灣花蓮地方法院檢察署檢察官
    被      告  乙○○
右列上訴人因被告過失傷害案件，不服臺灣花蓮地方法院八十九年度交易字第一一六
號中華民國九十年七月十七日第一審判決( 起訴案號：臺灣花蓮地方法院檢察署八十
九年度偵緝字第一一一號 )，提起上訴，本院判決如左：
    主  文
原判決關於過失傷害部分撤銷。
乙○○因過失傷害人，處有期徒刑肆月，如易科罰金，以佰元折算壹日。
    事  實
乙○○另於八十五年五月二十三日上午九時十五分許，未領有駕駛執照竟駕駛車號Ｊ
Ｄ－三四四五號自小客車，沿台九線公路由南往北方向行駛，途經該公路一百九十四
公里一百公尺處( 如花蓮縣新城鄉○○村○○路六十七之一號前 )，原應注意車前狀
況，並隨時採取必要之安全措施，而依當時雖屬陰天，但屬日間自然光線，且路面乾
燥、無缺陷、無障礙物等情形，亦無不能注意之情事，竟疏未注意，貿然急駛，適甲
○○騎乘車號二三二─九一二五號( 起訴書誤載為二三二─○一二五號 )機車，自北
向車道旁穿越該公路至南向車道，已完成橫越，在其車道內，為乙○○駕駛之汽車撞
及甲○○因而人車倒地，受有右側橈骨遠端骨折右腳膝蓋裂傷、左手腳擦傷、淤血之
傷害。案經甲○○訴由花蓮縣警察局新城分局報請臺灣花蓮地方法院檢察署檢察官偵
查起訴。
    理  由
一訊之被告乙○○對於在前揭時、地駕車肇事，致告訴人甲○○受傷之事實坦承不諱
  ，核與告訴人甲○○指訴之情節相符，並經證人黃淑霞供證屬實，復有花蓮縣警察
  局道路交通事故調查報告表(一)(二)各一份在卷可稽。又告訴人甲○○確因本件車禍受
  有傷害，有診斷證明書一紙在卷足憑。被告雖諉稱告訴人突然橫越馬路，伊不知如
  何閃避云云，惟按汽車行駛時，駕駛人應注意車前狀況，並隨時採取必要之安全措
  施，道路交通安全規則第九十四條第三項定有明文，且依當時之路面狀況、天候情
  形又無不能注意之情事。被告竟疏未注意車前行車狀況，於見告訴人騎車橫越馬路
  ，又未減速慢行，再依上開現場圖之記載撞擊點在南下車道，足見告訴人已橫越馬
  路至其車道，而遭被告之車撞及因而人車倒地，機車之刮痕有九．二五公尺至機車
  停止處共有十三．五公尺，且無被告剎車痕跡，被告顯有重大過失。而告訴人甲○
  ○確因本件車禍受傷，已詳如前述，則被告之過失犯行與其傷害間，顯有相當因果
  關係，被告自應負過失傷害罪責。本件事證明確，被告犯行洵堪認定，應予依法論
  科。
二核被告乙○○所為，係犯刑法第二百八十四條第一項前段之過失傷害罪。又被告係
  無駕駛執照而駕車，業據其供承不諱，其因而致告訴人甲○○受傷，應依道路交通
  管理處罰條例第八十六條第一項規定加重其刑。原審據以論科，固非無見，惟查本
  件車禍，係因被告未注意車前行車狀況，於告訴人已橫越馬路在其車道( 由北向南
  車道 )為被告之汽車撞及而倒地、滑行( 擦地痕九．二五公尺、散落物至機車停止
  處四．三公尺，擦地痕及散落物均在告訴人之南下車道內 )共計十三．五公尺之遠
  ，足見被告應負全部過失責任，原審認定告訴人與有過失，已有可議，且被告於肇
  事後，未善盡救護之責任，竟乘機逃逸，甚至將其車牌拆卸，棄置於景美村三棧榮
  民礦場山區草叢，( 已據被告於警訊時供明在卷 )企圖脫免刑責，再者告訴人之傷
  ，除右側橈骨遠端骨折外、右腳膝蓋裂傷、左手腳擦傷，瘀血，亦經告訴人於警訊
  時指訴甚詳，原判決僅認定告訴人只受一處傷，顯與事實不合。被告迄至本院審理
  時，尚未與告訴人達成民事上和解，賠償損害，原審僅量處被告拘役三十日，顯屬
  過輕，檢察官上訴意旨指摘原判決關於此部分量刑過輕求為撤銷改判，為有理由，
  自應將原判決關於被告過失傷害部分撤銷改判。爰審酌被告無照駕駛肇事後逃逸，
  未善盡救護責任，且有重大過失，亦未與告訴人成立民事上和解及告訴人所受傷害
  之程度等一切情狀，量處有期徒刑四月，同時諭知易科罰金之折算標準，以示懲儆
  。
據上論斷：應依刑事訴訟法第三百六十九條第一項前段、第三百六十四條、第二百九
十九條第一項前段、刑法第二百八十四條第一項前段、第四十一條第一項前段，道路
交通管理處罰條例第八十六條第一項、罰金罰鍰提高標準條例第一條前段、第二條，
判決如主文。
本案經檢察官崔紀鎮到庭執行職務。
中      華      民      國      九十      年       十     月    十一    日
                                審判長法官  謝  志  揚
                                      法官  賴  淳  良
                                      法官  莊  謙  崇
右正本證明與原本無異。
本件不得上訴。
                                    書記官  林  明  智
中      華      民      國      九十      年     十       月    十一    日


司法院資訊處製作；財團法人民間司法改革基金會備份。
